【裁判字號】    97,易,863
【裁判日期】    971009
【裁判案由】    詐欺
【裁判全文】
臺灣高雄地方法院刑事判決               97年度易字第863號
公  訴  人  臺灣高雄地方法院檢察署檢察官
被      告  丙○○
                    號
上列被告因詐欺案件，經檢察官聲請簡易判決處刑（97年度偵字
第7934號），本院認不得逕以簡易判決處刑，裁定改依通常程序
審理並判決如下：
    主  文
丙○○幫助犯詐欺取財罪，處拘役伍拾玖日，如易科罰金，以新
臺幣壹仟元折算壹日。
    事  實
一、丙○○得預見任意提供金融機構之帳戶供他人使用，將幫助
    他人掩飾詐欺犯罪所得財物之情形下，竟不違背其本意，基
    於幫助詐欺之犯意，於民國96年12月30日之後某日起迄97年
    1 月21日之間某日，在不詳地點，將其在高雄凹仔底郵局開
    立之帳號000000-0-000000-0 號帳戶（下稱系爭帳戶）之存
    簿、提款卡及密碼，交付予某詐欺集團成員。嗣有（一）甲○○於97年1 月23日上午10時30分許，於電話中接獲自稱「
    陳怡君書記官」之某詐欺集團成員，佯稱查獲甲○○為「頂
    上」犯罪集團之成員，須匯款取信被害人云云，致甲○○陷
    於錯誤，於當日至第一商業銀行新店分行（下稱第一銀行）
    ，依該詐欺集團成員之指示匯款新臺幣（下同）35,000元至
    系爭帳戶。（二）乙○○於97年1 月24日上午10時許，於電
    話中接獲自稱「陳先生」之某詐欺集團成員，佯稱乙○○涉
    及詐欺案件，須將資產交付信託云云，致乙○○陷於錯誤，
    於當日至玉山商業銀行後庄分行（下稱玉山銀行），依該詐
    騙集團之指示匯款100,000 元（聲請簡易判決處刑書誤載為
    10,000元，已據公訴檢察官當庭更正）至系爭帳戶。甲○○
    、乙○○上開所匯款項，均於匯款同日遭提領一空。嗣甲○○及乙○○發覺受騙，報警處理而查悉上情。
二、案經甲○○及乙○○訴由高雄市政府警察局鼓山分局移請臺
    灣高雄地方法院檢察署檢察官聲請簡易判決處刑。
    理  由
壹、證據能力：
    按被告以外之人於審判外之陳述，雖不符刑事訴訟法第159
    條之1 至第159 條之4 之規定，而經當事人於審判程序同意
    作為證據，法院審酌該言詞陳述或書面陳述作成時之情況，
    認為適當者，亦得為證據；當事人、代理人或辯護人於法院
    調查證據時，知有刑事訴訟法第159 條第1 項不得為證據之
    情形，而未於言詞辯論終結前聲明異議者，視為有前項之同
    意，刑事訴訟法第159 條之5 定有明文。其立法理由在於傳
    聞證據未經當事人之反對詰問予以核實，乃排斥其證據能力
    。惟當事人如放棄對原供述人之反對詰問權，於審判程序表
    示同意該等傳聞證據可作為證據，此時，法院除認該傳聞證
    據欠缺適當性外，自可承認其證據能力。本件告訴人甲○○
    、乙○○於警詢時所為之陳述，被告於準備程序時同意作為
    證據，且未於言詞辯論終結前聲明異議，而按告訴人前開言
    詞陳述之內容均係陳述遭詐騙之過程，對於彼等匯入之帳戶
    究係何人開設乙節，並無所悉，衡情，彼等為前開言詞陳述
    時，當無受到任何外力或自我價值判斷之干擾，本院審酌上
    開證據作成之情況應屬適當，揆諸前揭說明，上開告訴人於
    警詢時所為之供述證據，自得作為證據。
貳、實體部分：
一、訊據被告固坦承開設系爭帳戶之事實，惟矢口否認有何幫助
    詐欺犯行，辯稱：伊最後一次使用系爭帳戶之存簿及提款卡
    係96年12月30日，嗣於97年1 月中旬某日置放於機車置物箱
    內遭竊，因伊忙於工作，故未報警，亦未辦理掛失止付，伊
    未交付予他人供詐欺取財云云。經查：
（一）系爭帳戶為被告所開設，告訴人即證人甲○○、乙○○接
      獲某詐欺集團成員之電話後，分別於97年1 月23日、24日
      匯款35,000元、100,000 元至系爭帳戶，均旋於匯款同日
      遭人提領一空等情，除為被告所不爭執外，業據告訴人指
      述綦詳，復有系爭帳戶之郵政存簿儲金立帳申請書、第一
      銀行匯款申請書回條、玉山銀行匯款回條、臺灣郵政股份
      有限公司高雄郵局97年7 月17日高營字第0972001809 號
      函及所附客戶歷史交易清單在卷可稽（見警卷第1 至4、9
      至12頁及本院97年度審易字第801 號卷第28至29頁），堪
      認系爭帳戶已遭不法份子作為詐騙匯款之使用。又金融帳
      戶為個人重要物件，如落入不明人士手中，極易被利用為
      犯罪工具，是一般人均有妥為保管以防止他人任意使用之
      認識，倘系爭帳戶之存簿及提款卡果係於97年1 月中旬遭
      竊，衡情，被告發現後應即報警並辦理掛失止付，惟被告
      並未為上開處理，已有悖於常情；況被告自承其機車置物
      箱未遭破壞或撬開（見警卷第6 頁、本院卷第18頁），亦
      徵被告辯稱：存簿及提款卡置放於機車置物箱內遭竊云云
      ，與事實不符。再者，被告以其生日將系爭帳戶之提款卡
      密碼設定為「770503」，其未將密碼或生日登載於系爭帳
      戶之存簿等情，業據被告供承在卷（見本院卷第17頁），
      而按被告既未將提款卡密碼或直接相關之線索登載於存簿
      上，則取得該存簿、提款卡之人理應對提款卡密碼無所知
      悉，然告訴人遭詐騙匯入系爭帳戶之款項，均旋於當日遭
      人以提款卡提領一空，衡情，倘非被告主動告知密碼，該
      詐欺集團成員如何能輕易破解六位數之密碼，進而提領款
      項？益徵被告將系爭帳戶之存簿、提款卡及密碼提供予該
      詐欺集團成員使用。被告上開所辯云云，無非事後卸責之
      詞，不足採信。
（二）按於金融機構開設帳戶，請領存簿及提款卡，係針對個人
      身分之社會信用而予以資金流通，具有強烈之屬人性格，
      而金融帳戶作為個人理財之工具，申請開設並無任何特殊
      之限制，一般民眾皆得以存入最低開戶金額之方式申請取
      得，且同一人更得在不同之金融機構申請數個存款帳戶使
      用，此乃眾所週知之事實。故一旦有人刻意收集他人帳戶
      使用，依一般常識，極易判斷係隱身幕後之人基於使用他
      人帳戶，規避存提款不易遭偵查機關循線追查之考慮而為
      ，自可產生與不法犯罪目的相關之合理懷疑。且日常生活
      中，不法之徒利用人頭帳戶進行之不法行為，最常見者不
      外詐騙他人錢財，此經傳播媒體多所報導，政府機關亦廣
      為宣導，一般稍具知識之人，對此情形絕難諉以不知。而
      存簿、提款卡及密碼均係與個人隱私密切相關之重要物件
      ，一般人若非基於特殊目的或情誼，斷無任意交由他人保
      管或使用之理。被告係有正常辨識能力之人，其對將存簿
      、提款卡及密碼交付他人，極可能遭詐欺者用作詐取財物
      之工具，衡情，應有所預見，猶將之交付他人使用，顯有
      容認犯罪事實發生之未必故意。
（三）綜上所述，被告上開所辯，為犯後飾卸之詞，不足採信，
      本案事證明確，被告犯行洵堪認定，應予依法論罪科。
二、按刑法上之幫助犯，係對於犯罪與正犯有共同之認識，而以
    幫助之意思，對於正犯資以助力，而未參與實施犯罪之行為
    者而言（最高法院75年度台上字第1509號、88年度台上字第
    1270號判決意旨參照）。是如未參與實施犯罪構成要件之行
    為，且係出於幫助之意思提供助力，即屬幫助犯，而非共同
    正犯。本件被告提供系爭帳戶予他人使用，作為實行詐欺取
    財之犯罪工具，固使得不法份子得以遂行詐欺取財之犯行，
    然被告單純提供帳戶予他人使用之行為，並不等同於向被害
    人施以欺罔之詐術行為，亦無證據證明被告有參與詐欺取財
    犯行之構成要件行為，或與實行詐欺取財犯行之人有犯意聯
    絡，僅係對於該實行詐欺取財犯行之人資以助力，衡諸前揭
    說明，自應論以幫助犯。核其所為，係犯刑法第30條第1 項
    、第339 條第1 項之幫助詐欺取財罪，爰依刑法第30條第2
    項規定，按正犯之刑減輕之。爰審酌被告提供帳戶供不法份
    子作為犯罪工具，助長犯罪歪風，不僅破壞社會治安及妨害
    金融秩序，並增加國家查緝犯罪及被害人尋求救濟之困難，
    所為實不足取，且犯後否認犯行，態度不佳，迄未與告訴人
    達成和解，惟念及被告並無前科，有臺灣高等法院被告前案
    紀錄表在卷可參（見本院卷第4 至5 頁），犯罪手段尚稱平
    和，暨其犯罪動機、目的、生活狀況等一切具體情狀，量處
    如主文所示之刑，並審酌本件犯罪情節及被告之智識、教育
    程度等情，諭知易科罰金之折算標準。至系爭帳戶之存簿及
    提款卡，固係供犯罪所用之物，惟被告既交付上開詐欺集團
    成員使用，則已非被告所有，亦未經扣案，且均非義務沒收
    之物，爰不另為沒收之諭知，附此敘明。
三、據上論斷，應依刑事訴訟法第452 條、第299 條第1 項前段
    ，刑法第339 條第1 項、第30條第1 項前段、第2 項、第41
    條第1 項前段，刑法施行法第1 條之1 ，判決如主文。
本案經檢察官陳彥竹到庭執行職務。
中    華    民    國    97    年    10  月      9     日
                  刑事第九庭  審判長法  官  陳建和
                                    法  官  黃宣撫
                                    法  官  毛妍懿
以上正本證明與原本無異。
如不服本判決應於收受本判決後10日內向本院提出上訴書狀，並
應敘述具體理由，如未敘述上訴理由者，應於上訴期間屆滿後20
日內補提理由書狀於本院（均須按他造當事人之人數附繕本）「
切勿逕送上級法院」。
中    華    民    國    97    年    10    月    13    日
                                    書記官  林晏光
附錄本判決論罪科刑法條：
中華民國刑法第339條
（普通詐欺罪）
意圖為自己或第三人不法之所有，以詐術使人將本人或第三人之
物交付者，處5 年以下有期徒刑、拘役或科或併科1 千元以下罰
金。
以前項方法得財產上不法之利益或使第三人得之者，亦同。
前二項之未遂犯罰之。


司法院資訊處製作；財團法人民間司法改革基金會備份。
